臺灣屏東地方法院刑事判決　　　　　　　　　　　　九十一年度交易字第一九一號
　　公　訴　人　臺灣屏東地方法院檢察署檢察官
　　被　　　告　丙○○
右列被告因公共危險案件，經檢察官聲請簡易判決處刑（九十一年度偵字第三六七０
號），本院認不宜以簡易判決處刑，改依通常程序審理，茲判決如左：
    主  文
丙○○無罪。
    理  由
一、聲請意旨略以：被告丙○○明知酒後開車易生危險，竟於民國九十一年五月九日
    下午一時許，在屏東縣恆春鎮大光里後壁湖漁港內飲用酒類，迄同日下午三時許
    ，其飲酒已達不能安全駕駛動力交通工具之程度，竟仍無照駕駛車牌號碼ＰＸＮ
    ─８６７號重型機車，沿屏東縣南灣往恆春（南往北）方向行駛，於同日下午三
    時十五分許，途經屏東縣恆春鎮○○路○○路口（即台二十六線二十四點五公里
    處）時，因酒後已無法安全駕駛且未注意前方路況，竟擦撞由西向東方向行駛由
    甲○○所駕駛之車牌號碼Ｃ６─９６７１號自小客車，甲○○因駕駛得當始未受
    傷，丙○○則受有頭部外傷、顏面擦傷等傷害，嗣為警測得其呼氣酒精濃度達每
    公升○‧三八毫克，因認被告涉有刑法第一百八十五條之三服用酒類不能安全駕
    駛之罪嫌。
二、按犯罪事實應依證據認定之，無證據不得推定其犯罪事實。不能證明被告犯罪者
    ，應諭知無罪之判決，刑事訴訟法第一百五十四條及第三百零一條第一項分別定
    有明文。是以，事實之認定，應憑證據，如未能發現相當證據或證據不足以證明
    ，自不能以推測或擬制之方法，作為裁判基礎，最高法院著有四十年台上字第八
    十六號判例可資參照。
三、本件公訴人認被告丙○○涉有右揭犯嫌，係以被告測得之呼氣酒精濃度為每公升
    零點三八毫克、及其因此發生車禍為其要論據。然訊據被告丙○○堅決否認有何
    服用酒類不能安全駕駛之犯行，辯稱：我雖有喝一點酒，但沒有醉，人很清醒，
    不影響駕駛，是對方闖紅燈撞到我的等語。
四、經查：
（一）刑法第一百八十五條之三服用酒類不能安全駕駛動力交通工具而駕駛之罪，於
      八十八年刑法修法中，將之列於公共危險罪處罰，其立法目的，本在藉由抽象
      危險犯之構成要件，以刑罰制裁力量嚇阻酒後駕車之行為，進而確保參與道路
      交通往來人車之安全，因此並不以對於道路交通往來人車發生具體實害為要件
      ，此種立法例亦為德、日等國所採行。然所謂「不能安全駕駛」，性質上乃屬
      不確定法律概念，法務部於八十八年五月間邀集交通、衛生等主管機關研商，
      召開「研商訂定刑法第一百八十五條之三服用毒品、麻醉藥品、酒類或其他相
      類之物，不能安全駕駛交通動力工具之認定標準」會議，會中決定參考德國、
      美國認定標準，對於酒精濃度呼氣達每公升零點五五毫克或血液濃度達千分之
      一點一以上者，因依醫學實驗證明所得經驗法則，肇事率為一般正常人之十倍
      以上，可認定已經不能安全駕駛，並以該數值係客觀之研究數據，而將之作為
      認定不能安全駕駛之依據之一。而本件被告丙○○肇事後經警測得其呼氣酒精
      濃度為每公升零點三八毫克，有呼氣酒精濃度檢驗單一紙在卷可稽，其顯然尚
      未達前開刑法第一百八十五條之三所認不能安全駕駛之每公升零點五五毫克標
      準。又被告肇事當時，現場處理之員警乙○○並未令其進行單腳平衡或行走直
      線測試等客觀測試，有卷附測試觀察記錄表可按，欠缺被告受酒精影響駕駛之
      客觀外在記錄，是被告於案發當時是否有不能安全駕駛之情形，即有可疑。
（二）證人即至現場處理之警員乙○○雖於上開測試觀察記錄表上記載「駕駛經過因
      酒後駕車肇事，顯然無法正常駕駛；因嫌疑人有反應遲鈍跡象，顯然無法安全
      駕駛」，及於偵查報告記載被告有「反應遲鈍現象，顯然無法安全駕駛」，復
      於偵訊證稱：「（何以認定被告反應遲鈍？）被告一直講自己的，無法正常對
      談」等語，並於本院審理時證稱：「我覺得是被告闖紅燈，因為他喝酒，問話
      時被告比較不正常，是在醫院抽血做酒測的，（提示觀察記錄表）反應遲鈍是
      指講話比較慢，做筆錄時沒有錄音」等語，惟所謂「反應遲鈍」本屬不確定之
      概念，證人乙○○先前既不認識被告，無從比較被告肇事前後之應答，豈能以
      其主觀上之認知而認定其反應遲鈍？況被告為一六十歲之老人，當時突逢意外
      ，並因此受傷送醫，衡諸常情，一般人遇此情況，難免因驚嚇或受傷疼痛，影
      響其談話之反應，且被告於本院審理時其對答亦不甚流暢，故不能因被告於肇
      事後講話速度較慢，不若一般人流利即警員乙○○口中所稱「反應遲鈍」之單
      一現象而遽認其有不能安全駕駛情事。證人乙○○另證稱被告在醫院時有意識
      不清之狀況等語，惟以被告當時體內酒精含量，斷不可能因飲酒而呈現意識不
      清之狀態（其既能自後壁湖漁港騎機車至上址，豈有意識不清之情形），因此
      警員之所述顯言過其實。事實上目前警方發現駕駛人呼氣酒精濃度達每公升零
      點二五毫克以上且發生事故者，一律移送檢方偵辦，為符合移送標準，觀察記
      錄表常雜有警員主觀認知之記載（如本件之反應遲鈍，或警員所稱是被告闖紅
      燈等），但此尚不得據以認被告有酒醉之情事。
（三）本件肇事地點為恆春外環道即台二十六線（屏鵝公路）與往龍水交岔路，該處
      常發生車禍，在該處發生車禍者，常因路直且車速過快所引起，本件被告一再
      否認有闖紅燈之行為，亦無其他證據足以認定其有此一行為，況小客車駕駛人
      甲○○亦因此賠償被告九千元，有和解書可參，顯見甲○○亦承認自己有過失
      ，因此亦有可能係對方闖紅燈而引起本件車禍，自不能以此認定其有酒醉達於
      不能安全駕駛之情形存在。
（四）綜上所述，公訴人所舉之證據，尚不足以證明被告不能安全駕駛。此外，本院
      復查無其他積極證據足認被告確有公訴人所指之服用酒類不能安全駕駛動力交
      通工具之犯行，揆諸首揭法律規定及判例意旨，不能證明被告犯罪，依法應為
      無罪之諭知。
據上論斷，應依刑事訴訟法第四百五十二條、第三百零一條第一項，判決如主文。
本案經檢察官何克昌到庭執行職務。
中      華      民      國    九十一    年      十      月    二十二    日
                                      臺灣屏東地方法院交通法庭
                                          審判長法  官黃國永
                                                法  官林昌義
                                                法  官翁世容
右正本證明與原本無異。
如不服本判決應於收受本判決後送達後十日內向本院提出上訴書狀，其未敘述上訴理
由者，並得於提起上訴後十日內向本院補提理由書狀（均須按他造當事人之人數附繕
本 ）「切勿逕送上級法院」
                                          書記官   王秋淑
中      華      民      國      九十一      年      十    月   二十二   日
